臺灣桃園地方法院民事判決　　　　　　　99年度勞訴字第59號
原　　　告　華祥生
被　　　告　富世達股份有限公司
法定代理人　林世傑
訴訟代理人　謝協昌律師
上列當事人間請求損害賠償事件，於民國99年12月23日言詞辯論
終結，本院判決如下：
    主  文
原告之訴及假執行之聲請均駁回。
訴訟費用由原告負擔。
    事實及理由
壹、程序方面
一、按當事人喪失訴訟能力或法定代理人死亡或其代理權消滅者
    ，訴訟程序在有法定代理人或取得訴訟能力之本人承受其訴
    訟以前當然停止；又聲明承受訴訟，應提出書狀於受訴法院
    ，由法院送達於他造，民事訴訟法第170 條及第176 條分別
    定有明文。查本件被告富世達股份有限公司於原告起訴後，
    其法定代理人已由「黃世堂」變更為「林世傑」，林世傑並
    已於民國99年12月7 日具狀聲明承受本件訴訟（參見本院卷
    第78至84頁），於法並無不合，應予准許。
二、次按訴狀送達後，原告不得將原訴變更或追加他訴；但請求
    之基礎事實同一者或不甚礙被告之防禦及訴訟之終結者，不
    在此限；被告於訴之變更或追加無異議，而為本案之言詞辯
    論者，視為同意變更或追加，民事訴訟法第255 條第1 項第
    2 、7 款、第2 項分別有明文規定。又所謂請求之基礎事實
    同一，係指變更追加之訴與原訴之主要爭點有其共同性，各
    請求利益之主張在社會上可認為同一或關連，而就原請求之
    訴訟及證據資料，於審理繼續進行在相當程度範圍內具有同
    一性或一體性，得期待於後請求之審理予以利用，俾先後請
    求在同一程序得加以解決，避免重複審理，進而為統一解決
    紛爭。經查，本件原告於起訴時原係依侵權行為之法律關係
    而為請求（參見本院卷第4 、5 頁），嗣於99年9 月23日具
    狀改依其與被告公司間之僱傭契約遭不當終止為由請求給付
    資遣費（參見本院卷第37、38頁），復於同年10月26日再當
    庭以言詞變更改依其與被告公司間之僱傭關係存在請求給付
    薪資（參見本院卷第54頁），而被告對此均無異議並續為本
    案之言詞辯論，視為同意原告所為訴之變更，並核此請求之
    基礎事實同一，且不甚礙被告之防禦及訴訟之終結，揆諸前
    揭法文規定，亦應予准許。
貳、實體方面：
一、原告起訴主張：原告原任職於訴外人「六鉅工程股份有限公
    司」擔任管理顧問師，專責公司管理、企畫及專案產品製程
    之改善，嗣於97年3 月間，訴外人「承助企業股份有限公司
    」（下稱承助公司）負責人張吉舖因由其員工林建鴻處得知
    原告有上開專業知識及工作經驗，遂向原告遊說挖角，並保
    障原告年薪至少新臺幣（下同）100 萬元，繼原告即自97年
    4 月1 日起開始至承助公司上班。詎承助公司嗣於同年5 月
    3 日突於公司公告欄張貼公告，表示承助公司將與被告公司
    合併，合併後被告公司為存續公司，承助公司為消滅公司，
    合併後存續公司承擔消滅公司全部之資產、負債及一切權利
    義務，而被告公司前任法定代理人斯時亦曾至承助公司召開
    說明會，承諾被告公司併購承助公司後，承助公司員工均移
    轉至被告公司上班云云。繼被告公司合併承助公司後，原告
    本欲轉至被告公司上班，卻遭承助公司負責人張吉舖於97年
    5 月底資遣，且未給予資遣費，經原告於同年6 月中旬向臺
    北縣政府勞工局申請勞資爭議協調，惟被告並未派人出席，
    甚原告於同年8 月28日委請律師發函與被告，其仍不聞不問
    。是被告公司與承助公司合併後既已承接承助公司所有權利
    義務，且承助公司負責人張吉舖亦表示會將其與原告間關於
    保障年薪至少100 萬元之約定轉知被告，則被告公司基於與
    原告間之僱傭關係，自應給付原告97年6 月至98年5 月之薪
    資共100 萬元。為此，爰依兩造間之僱傭關係提起本件訴訟
    ，並聲明：被告應給付原告100 萬元，及自起訴狀繕本送達
    翌日起至清償日止，按年息5%計算之利息；願供擔保，請准
    為假執行之宣告。
二、被告則以：被告公司與承助公司間並無合併關係，被告公司
    於97年間係與承助公司達成投資協議，雙方成立投資協議關
    係，由被告公司承接投資協議書中所列載之承助公司資產、
    負債及營業，再由承助公司洽請股東認購被告公司之股權，
    是被告公司既未合併承助公司，即非概括承受承助公司之一
    切權利義務，自亦無承受承助公司員工聘雇之義務，此由承
    助公司係於99年間始辦理解散登記，亦足為證，故原告主張
    被告公司於合併承助公司後應予續聘云云，自無理由。又經
    被告洽詢承助公司取得原告所簽署之收據乙紙，其內容記載
    原告已同意自97年5 月31日起終止與承助公司間之勞動契約
    ，雖收據內就資遣費及預告工資部分註記「尚待協商、暫不
    予簽」等語，然此益足以證明原告業與承助公司間終止勞動
    契約，是原告與承助公司間之勞動契約既已終止，原告更無
    理由要求被告公司予以續聘。至原告雖提出承助公司公告乙
    紙，然該公告僅是承助公司單方面之公告，與被告無涉。準
    此，本件僱傭關係既存在原告與承助公司間，與被告公司無
    關，原告請求被告給付薪資自屬無據等語置辯，並聲明：原
    告之訴及假執行之聲請均駁回；如受不利判決，願供擔保，
    請准宣告免為假執行。
三、兩造不爭執之事實：
  (一)原告係自97年4 月1 日起在訴外人承助公司任職。
  (二)被告公司與承助公司於97年5 月20日確曾簽署投資協議，渠
    等間之投資協議書第1 條第1 款前段係記載「乙方（承助公
    司）同意轉讓附件所示之所有資產、負債及營業（其資產負
    債以經甲方（被告公司）協議並列舉者如附件為限，且以97
    年4 月30日作為資產負債之計算基準日期）。」，另第5 條
    第1 款前段係記載「乙方（承助公司）認知甲方（被告公司
    ）簽訂本投資協議，其目的係為了取代乙方（承助公司）之
    營業地位及營業行為，乙方（承助公司）同意於履行資產、
    負債、營業轉讓之後，應即將公司辦理解散、清算。」等語
    。
  (三)本院卷第16頁收據上之原告簽名確為其所親簽。
  (四)承助公司係於99年3 月31日經股東會決議解散，並經臺北縣
    政府於99年4 月9 日以北府經登字第0993078158號函核准解
    散登記。
四、兩造於本院99年12月7 日言詞辯論期日，協議簡化爭點如下
    ：
  (一)原告主張兩造間僱傭關係存在，有無理由？
  (二)原告請求被告給付97年6 月份起至98年5 月份止之薪資共10
    0 萬元，有無理由？
五、本院之判斷：
  (一)原告主張兩造間僱傭關係存在，並無理由：
    1.按當事人主張有利於己之事實者，就其事實有舉證之責任
      ，民事訴訟法第277 條前段定有明文。又按當事人主張有
      利於己之事實，就其事實有舉證之責任。又認定事實所憑
      之證據，固不以直接證據為限，惟採用間接證據時，必其
      所成立之證據，在直接關係上，雖僅足以證明他項事實，
      但由此他項事實，本於推理之作用足以證明待證事實者而
      後可，斷不能以單純論理為臆測之根據，就待證事實為推
      定之判斷（最高法院96年度台上字第1131號判決意旨參照
      ）。本件原告主張其原任職於訴外人承助公司，嗣承助公
      司與被告公司合併，其與被告公司間即具僱傭關係，故被
      告公司應給付97年6 月至98年5 月薪資合計100 萬元等語
      ，惟此情為被告所否認，並以被告公司與承助公司間並無
      合併關係，且原告與被告公司間亦無僱傭關係存在等語置
      辯，揆諸前揭法律規定及說明，自應由原告就其所主張有
      利於己之事實負舉證之責。
    2.經查：
      (1)原告主張承助公司於97年5 月間已與被告公司合併一節
        ，無非係以承助公司97年5 月3 日公告（參見本院卷第
        6 頁）為其主要依據。而觀諸該公告之內容，固確有記
        載「承助公司與富世達公司合併通知」等語，然參以該
        公告下方僅有承助公司總經理張吉舖及相關業務承辦人
        員之簽名，並無被告公司法定代理人之簽名，且原告亦
        自承該公告係張貼於承助公司之內部公告欄，顯見該公
        告僅為承助公司之內部公告，是否僅憑該公告即得遽認
        承助公司與被告公司於97年間已經合併，即非無疑。次
        查，被告主張其與承助公司間於97年5 月間僅係達成投
        資協議關係，並未合併乙情，業據其提出投資協議書並
        經本院當庭勘驗無訛（參見本院卷第24頁背面）；且經
        本院依職權調取承助公司登記案卷，亦查無承助公司合
        併之相關登記資料，反係依上開登記案卷內之相關函文
        顯示，承助公司係於99年3 月31日始經股東會決議解散
        ，並經主管機關臺北縣政府於同年4 月9 日以北府經登
        字第0993078158號函核准解散登記，足見被告上開所述
        並非全然無據，應屬實情。此外，原告於本院審理中，
        復未能就其所主張承助公司業與被告公司合併乙節，再
        提出類如公司股東會決議或合併契約等相關積極事證以
        供本院調查，自難遽予採信其所述屬實。是承助公司與
        被告公司於97年5 月間應僅係達成投資協議關係，二者
        間並無合併乙情，應堪認定。
      (2)至原告復主張被告公司應承受其與承助公司間之僱傭契
        約，故其與被告公司間應具僱傭關係云云。惟查，被告
        公司與承助公司間並無合併關係，僅係達成投資協議關
        係，已如前述；而觀諸該投資協議書第1 條第1 款前段
        係記載「乙方（即承助公司）同意轉讓附件所示之所有
        資產、負債及營業（其資產負債以經甲方（即富世達公
        司）協議並列舉者如附件為限，且以97年4 月30日作為
        資產負債之計算基準日期）。」，另第5 條第1 款前段
        係記載「乙方（即承助公司）認知甲方（即富世達公司
        ）簽訂本投資協議，其目的係為了取代乙方之營業地位
        及營業行為，乙方同意於履行資產、負債、營業轉讓之
        後，應即將公司辦理解散、清算。」等語（參見本院卷
        第24頁背面），並無隻字片語關於被告公司應雇請原告
        甚或承助公司其他員工之相關約定，是原告主張被告公
        司應承受其與承助公司間之僱傭契約，已難逕認有據。
        復觀之原告亦不否認係由其於97年6 月5 日所親自簽名
        之收據（參見本院卷第16頁），其內明確記載「立據人
        華祥生（簡稱本人）同意自97年5 月31日起終止與承助
        企業股份有限公司（簡稱公司）之勞動契約，並同意下
        列事項：1.本人離職生效日為97年5 月31日（最後工作
        日為97年5 月30日）…」、「此致承助企業股份有限公
        司」等語，而原告雖於該收據上註記「尚待協商，暫不
        予簽」等語，但亦僅止於資遣費及預告工資部分，顯見
        原告無論係與雇主間合意終止本件勞動契約，抑或係遭
        雇主片面終止本件勞動契約，斯時原告之雇主均係承助
        公司，亦即本件僱傭關係係存在原告與承助公司間，甚
        為顯然，益見原告前揭主張實屬無據。至原告雖迭主張
        被告公司前任法定代理人曾至承助公司召開說明會，承
        諾其將移轉至被告公司上班；另承助公司負責人張吉舖
        亦曾向其承諾會將保障年薪至少100 萬元之約定轉知被
        告云云。然原告就其此部分之主張始終未能提出任何證
        據以為證明；雖證人即前承助公司員工林建鴻於本院審
        理中證稱：被告公司前任法定代理人至承助公司時有保
        證一定會留用承助公司所有員工等語（參見本院卷第58
        頁背面），然證人亦係前承助公司員工張文翰於本院審
        理中卻證稱：被告公司人員至承助公司時只有表示要承
        助公司員工不要擔心，但並未表示會留用全部員工等語
        （參見同上頁），則原告所聲請傳喚之證人就此部分之
        證詞亦顯有出入，自難逕信原告此部分之主張為可採。
        末參以證人林建鴻於本院審理中亦結證稱：伊係於97年
        6 月15日被承助公司資遣，其間均係由承助公司給付伊
        薪資、幫伊投保勞健保及給付資遣費，故伊遭資遣前均
        係受雇於承助公司，而原告於97年5 月份之後應仍係受
        雇於承助公司，亦應是承助公司給付原告資遣費等語（
        參見本院卷第56頁），及證人張文翰於本院審理中結證
        稱：伊係於97年5 月底遭承助公司資遣，在伊被資遣前
        始終係任職於承助公司，也是由承助公司給付伊薪資及
        幫伊投保勞健保，而原告也是任職於承助公司等語（參
        見本院卷第57頁背面、第58頁），益徵原告主張其與被
        告公司間具僱傭關係云云，應係其主觀上容有誤解，本
        院自無從遽為有利原告之認定，是原告此部分之主張亦
        委無足採。
  (二)原告請求被告給付97年6 月份起至98年5 月份止之薪資共10
    0 萬元，並無理由：
    承上所述，原告與被告公司間並無僱傭關係存在，既經本院
    認定如前，則原告主張依據其與被告間之僱傭契約，請求被
    告給付97年6 月份起至98年5 月份止之薪資共100 萬元，於
    法自屬無據，不應准許。
六、綜上所述，本件兩造間自始既無僱傭關係存在，則原告主張
    依兩造間僱傭關係之約定，請求被告應給付原告薪資100 萬
    元，及自起訴狀繕本送達翌日起至清償日止，按年息5%計算
    之利息，為無理由，應予駁回。又原告之訴既經駁回，其假
    執行之聲請亦失所附麗，應併予駁回。
七、本件事證已臻明確，兩造其餘主張、陳述及所提證據，經審
    酌與本院前揭判斷不生影響，毋庸再予審酌，併此敘明。
八、據上論結，本件原告之訴為無理由，依民事訴訟法第78條，
    判決如主文。
中    華    民    國    100    年     1    月    4    日
                     勞工法庭  法  官  陳振嘉

正本係照原本作成。
如對本判決上訴，須於判決送達後20日內向本院提出上訴狀。如
委任律師提起上訴者，應一併繳納上訴審裁判費。
中    華    民    國   100    年    1     月    4     日
                              書記官  谷貞豫